臺灣橋頭地方法院民事裁定
110年度消債清字第115號
聲　請　人　
即 債務人　林龍江　00000000000000000000000000000000000
                          弄4號
                      住新北市樹林區中山路三段67之3號5
                          樓
　　　　　　　　　　　0000000000000000000000000000
上列債務人聲請清算事件，經臺灣新北地方法院移送前來(110年
度消債清字第122號)，本院裁定如下：
    主  文
本件移送臺灣新北地方法院。
    理  由
一、按更生及清算事件專屬債務人住所地或居所地之地方法院管
    轄；定法院之管轄，以聲請更生或清算時為準；更生或清算
    程序之全部或一部，法院認為無管轄權者，依聲請人聲請或
    依職權以裁定移送於其管轄法院；移送訴訟之裁定確定時，
    受移送之法院受其羈束。前項法院，不得以該訴訟更移送於
    他法院。但專屬於他法院管轄者，不在此限，消費者債務清
    理條例（下稱消債條例）第5條第1項、第15條準用民事訴訟
    法第27條、第28條第1項、第30條均規定甚明。次按依一定
    之事實，足認以久住之意思，住於一定之區域者，即為設定
    其住所於該地，為民法第20條所明定，是我國民法關於住所
    之設定，兼採主觀主義及客觀主義之精神，必須主觀上有久
    住一定區域之意思，客觀上有住於一定區域之事實，該一定
    之區域始為住所，故住所並不以登記為要件。又戶籍法為戶
    籍登記之行政管理規定，戶籍地址乃係依戶籍法所為登記之
    事項，戶籍地址並非為認定住所之唯一標準（最高法院93年
    度台抗字第393號裁定意旨參照）。而考諸更生、清算事件
    係以債務人生活重心所在地法院為專屬管轄法院，此規定係
    為便利債務人、債權人接近法院，尚非專為債務人之便所設
    (消債條例第5條民國101年1月4日修正理由參照)，是聲請更
    生、清算之管轄法院，自應由債務人聲請時之實際生活重心
    所在地法院管轄，倘法院調查後確認債務人聲請更生、清算
    時之住所地為他轄，縱係受他院移轉管轄而來，仍得依消債
    條例第15條準用民事訴訟法第30條第2項但書規定，再裁定
    移送至債務人實際住所地法院管轄(98年第1期民事業務研究
    會第3號法律問題)。
二、經查，聲請人於109年12月8日具狀向本院聲請前置調解，雖
    於聲請狀記載其住所地即戶籍地在「高雄市湖內區中正路二
    段240巷14弄4號」（下稱高雄市址），惟聲請人於本院109
    年度司消債調字第350號消費者債務清理事件調解程序時，
    陳稱其子女與配偶居住於新北市樹林區，工作地點在新北市
    南勢角，惟又稱母親與胞兄居住於高雄市址，一個多月至高
    雄市址一次，因新北市居住房屋是租屋，租屋址為新北市樹
    林區中山路三段67之3號5樓（下稱新北市址），有無法收到
    信件之可能，故至本院聲請，有調解筆錄、聲請人聲請調解
    時提出之房屋租賃契約書(租賃期間自108年5月1日起至110
    年4月30日止)在卷可參，嗣於110年1月7日經調解不成立而
    當庭聲請清算(依消債條例第153條之1第2項將其調解聲請視
    為清算之聲請)，本院審查聲請人所提勞工保險被保險人投
    保資料表、綜合所得稅各類所得資料清單，係分別向勞動部
    勞工保險局新北市辦事處、財政部北區國稅局板橋分局申請
    ，勞工保險亦投保於新北市攤販業職業工會，足見聲請人聲
    請調解時主觀上有久住於非本院管轄區域之新北市樹林區之
    意思，客觀上亦實際居住於上開新北市址，遂以110年度消
    債清字第33號裁定移送臺灣新北地方法院（下稱新北地院）
    。惟新北地院僅電詢聲請人並製作電話查詢登記表，記載：
    因疫情關係更常居住高雄，於高雄聲請較為方便，新北地院
    即以110年度消債清字第122號裁定移送本院。嗣本院發函聲
    請人命補正薪資資料、工作內容、居住房屋等，聲請人於11
    0年11月16日提出民事陳報狀，仍載明其自107年11月起已在
    目前任職之新北市南勢角市場及內湖市場工作迄今，且敘明
    現居房屋以每月新臺幣（下同）10,000元承租使用，與配偶
    各負擔5,000元，由聲請人、配偶及2名子女共同居住，其為
    承租人，此有聲請人110年11月16日陳報狀暨所附薪資袋、
    在職證明、房屋租賃契約書(租賃期間自110年5月1日至112
    年4月30日)、收受租金證明書可參，可徵聲請人始終以新北
    市址為其生活重心，未曾變更。再者，聲請人於財產及收入
    狀況說明書僅列載工作交通費600元，並註明為每天騎乘機
    車上班加油費用，並未含有新北市、高雄市間之交通費用，
    如其確常往來新北市、高雄市，自應列載此部分支出，較與
    常情相符，顯見聲請人實際上並非以高雄市址為其生活重心
    。另聲請人雖謂高雄市址較便利收到信件，惟本院於110年8
    月17日寄送補正函於聲請人之高雄市址，補正函寄存送達於
    湖內派出所，聲請人於2個月間未補正任何資料，本院復於1
    10年10月29日再次發函，此次亦寄存送達於湖內派出所，聲
    請人遲於110年11月16日始補正相關資料，有本院送達證書
    可稽，亦可認由本院受理清算聲請，並未更便利於聲請人，
    且非無延滯程序之虞。準此，聲請人為調解即清算之聲請時
    ，雖設籍在高雄市址，惟其客觀上並無居住於戶籍址之事實
    ，主觀上亦無久住於戶籍址之意思，自不能認高雄市址為聲
    請人之住所，而聲請人為本件調解即清算聲請時，實際居住
    於新北市址，且主觀上有久住之意思，前均敘及，可認其為
    本件調解即清算聲請時，其住所為新北市址，揆諸前開規定
    及說明，自應由該址所在法院即新北地院專屬管轄，本院並
    無管轄權，自不受上揭已確定移送裁定之拘束。從而，本件
    雖經新北地院以聲請人戶籍地為高雄市址為由，裁定移送本
    院，然本件既屬專屬管轄，爰依消債條例第15條準用民事訴
    訟法第30條第2項但書規定，依職權將本件移送於該管轄法
    院。
三、依消債者債務清理條例第15條準用民事訴訟法第28條第1項
    規定，裁定如主文。
中　　華　　民　　國　　111 　年　　1 　　月　　4 　　日
              　　        民事庭　法　官　薛博仁
以上正本係照原本作成。
如不服本裁定，應於裁定送達後10日內，以書狀向本院提出抗告
，並繳納抗告費新臺幣1千元。
中　　華　　民　　國　　111 　年　　1 　　月　　11　　日
  　                              書記官　郭南宏